臺灣臺南地方法院刑事判決　　　　　　　96年度訴緝字第68號
公　訴　人　臺灣台南地方法院檢察署檢察官
被　　　告　戊○○
指定辯護人　甲○○　本院公設辯護人
上列被告因違反毒品危害防制條例案件，經檢察官提起公訴（92
年度偵字第5564號），本院判決如下：
    主  文
戊○○無罪。
    理  由
一、公訴意旨略以：被告戊○○基於販賣第一級毒品之概括犯意
    ，於民國九十二年三月間起，向綽號「阿成」之不詳姓名男
    子，購入第一級毒品海洛因，再連續多次在臺南縣仁德鄉等
    處，販賣予己○○、丙○○等人施用，販賣之前，先由己○○、丙○○等人撥打0000000000號行動電話與戊○○連絡，再約定時間、地點交易。己○○、丙○○自九十
    二年三月間起，至同年五月初止，各向戊○○購買六、七次
    ，每次購買一小包，每包價錢新台幣（下同）五百元或一千
    元不等。九十二年五月七日十六時五十分，己○○、丙○○
    在臺南縣仁德鄉○○村○○路二五一號前，因持有注射針筒
    被警查獲。渠等供稱：施用之海洛因係打00000000
    00號行動電話向綽號「嫂子」之女子購買，並表示願配合
    警方辦案，乃由己○○打0000000000號行動電話
    連絡，並相約在臺南市○○○路○段八號根萊大飯店前交易
    ，而於同日十九時許，戊○○攜帶毒品海洛因，在根萊大飯
    店前準備交易時，為警帶同丙○○當場查獲，並從戊○○身
    上查得海洛因二小包（含袋重零點六公克）。嗣經戊○○同
    意，警方復在戊○○所住之根萊飯店三○一房，起出海洛因
    三小包（含袋重二點七公克）、注射針筒二支、吸管一支、
    夾鏈袋二包、糖粉一包等物。案經臺南市警察局第二分局報
    告臺灣臺南地方法院檢察署檢察官偵查起訴，因認被告涉犯
    毒品危害防制條例第四條第一項之販賣第一級毒品罪嫌等語
    。
二、法律規定及判決先例：
  (一)按被告未經審判證明有罪確定前，推定其為無罪；又犯罪事
    實應依證據認定之，無證據不得認定犯罪事實，刑事訴訟法
    第一百五十四條第一項、第二項定有明文。次按不能證明被
    告犯罪者，應諭知無罪之判決，同法第三百零一條定有明文
    。
  (二)又按事實之認定，應憑證據，如未能發現相當證據，或證據
    不足以證明，自不能以推測或擬制之方法以為裁判基礎，最
    高法院四十年台上字第八十六號判例可資參照。而所謂證據
    ，係指足以證明被告有犯罪行為之積極證據而言，該項證據
    須適於為被告犯罪之證明者，始得採為斷罪之資料，最高法
    院六十九年台上字第四九一三號判例可資參考。
  (三)再按認定不利於被告之事實，須依積極證據，茍積極證據不
    足為不利於被告事實之認定時，即應為有利於被告之認定，
    更不必有何有利之證據，最高法院亦著有三十年上字第八一
    六號判例足參。
  (四)認定犯罪事實所憑之證據，雖不以直接證據為限，間接證據
    亦包括在內；然而無論直接或間接證據，其為訴訟上之證明
    ，須於通常一般之人均不致有所懷疑，而得確信其為真實之
    程度者，始得據為有罪之認定，倘其證明尚未達到此一程度
    ，而有合理之懷疑存在時，即應為被告無罪判決之諭知（最
    高法院七十六年台上字第四九八六號判例意旨參照）。
  (五)復按檢察官就被告犯罪事實，應負舉證責任，並指出證明之
    方法，刑事訴訟法第一百六十一條第一項定有明文。而檢察
    官對被告犯罪事實應負舉證責任，並指出證明之方法，係指
    檢察官除應就被告之犯罪實負提出證據之責任外，並應負說
    服之責任，使法官確信被告犯罪構成事實之存在。而法院於
    第一次審判期日前，審查檢察官起訴或移送併辦意旨及全案
    卷證資料，依客觀之論理與經驗法則，從形式上審查，即可
    判斷被告顯無成立犯罪之可能者，例如：１、起訴書證據及
    所犯法條欄所記載之證據明顯與卷證資料不符，檢察官又未
    提出其他證據可資證明被告犯罪；２、僅以被告或共犯之自
    白或告訴人之指訴，或被害人之陳述為唯一之證據即行起訴
    ；３、以證人與實際經驗無關之個人意見或臆測之詞等顯然
    無證據能力之資料（有無證據能力不明或尚有爭議，即非顯
    然）作為起訴證據，又別無其他證據足資證明被告成立犯罪
    ；４、檢察官所指出之證明方法過於空泛，如僅稱有證物若
    干箱或帳冊若干本為憑，至於該證物或帳冊之具體內容為何
    ，均未經說明；５、相關事證未經鑑定或勘驗，如扣案物是
    否為毒品、被告尿液有無毒物反應、竊佔土地坐落何處等，
    苟未經鑑定或勘驗，顯不足以認定被告有成立犯罪可能等情
    形，均應以裁定定出相當合理之期間通知檢察官補正證明方
    法。辦理刑事訴訟法案件應行注意事項第九五項亦定有明文
  (六)是以，綜上規定及說明，若刑事案件有以上之情形，而檢察
    官於起訴後，法院於公訴人蒞庭實行公訴，經法院予提出證
    據證明及說服法院之機會，而無法提出足以說服法院被告有
    起訴之犯罪事實之證據，自應為被告無罪之判決，亦屬至明
    。
三、本件公訴意旨認被告戊○○涉有毒品危害防制條例第四條第
    一項之販賣第一級毒品罪嫌，無非係以被告戊○○之供述、
    證人己○○、丙○○在警詢時之供述及法務部調查局鑑驗通
    知書為證。訊據被告戊○○則堅詞否認有何販賣第一級毒品
    之犯行，辯稱：伊並未販賣毒品海洛因予證人己○○及丙○○，以前曾和他們合買毒品，被查獲當時係己○○打電話約
    伊出去說他很難受，問伊身上有沒有東西（即毒品），要伊
    救他，伊才去赴約，被警方查獲當時伊和己○○並未為毒品
    交易等語。
四、經本院查：
  (一)證據能力方面：按被告以外之人於審判外之言詞或書面陳述
    ，除法律有規定者外，不得作為證據；被告以外之人於偵查
    中向檢察官所為之陳述，除顯有不可信之情況者外，得為證
    據。刑事訴訟法第一百五十九條第一項、第一百五十九條之
    一第二項分別定有明文。被告以外之人於檢察事務官、司法
    警察官或司法警察調查中所為之陳述，與審判中不符時，其
    先前之陳述具有較可信之特別情況，且為證明犯罪事實存否
    所必要者，得為證據。刑事訴訟法第一百五十九條之二定有
    明文。查本件證人己○○、丙○○二人於警詢時之陳述，依
    上開刑事訴訟法第一百五十九條第一項之規定，雖為傳聞證
    據而不得作為證據；惟因本件證人己○○、丙○○二人於審
    判中均證述：案發之時距今已有相當時日，已不記得是否有
    毒品交易事實之陳述等語（見本院九十六年八月二十四日審
    判筆錄），亦即其二人之證述與警詢中之陳述即有所不符，
    而查獲其二人吸毒犯行之警員庚○○、丁○○均具結證稱：
    己○○當時曾拒絕夜間詢問，查獲其二人吸毒犯行時，其二
    人之精神狀況正常，也沒聽說他們二人說身體不舒服，訊問
    時也都可以回答，而作筆錄時是採一問一答之方式等語（見
    本院九十六年八月二十四日審判筆錄）。是參酌上開證人庚○○、丁○○之證言，證人己○○、丙○○二人於警詢時之
    精神狀況確屬正常，且受訊內容係以一問一答之方式，足認
    其等於警詢中之陳述具有較可信之情況，而符合刑事訴訟法
    第一百五十九條之二之傳聞法則之例外規定，而得作為證據
    。又證人己○○於檢察官偵查中所為之證述，業經具結在案
    ，且無顯有不可信之情況，依上開刑事訴訟法第一百五十九
    條之一第二項之規定，自得作為證據。
  (二)證人即警員庚○○到庭具結證稱：我和同事庚○○於九十二
    年五月七日在臺南縣仁德鄉○○路二五一號前，查獲己○○
    、丙○○時，己○○供稱毒品是「嫂子」賣給他們的，己○○與「嫂子」之間有行動電話聯絡，當時不知道販賣的人是
    戊○○，於是我們在刑事組當場請己○○打行動電話給「嫂
    子」，約在臺南市○○○路根萊飯店交貨，約出來的人就是
    戊○○，當時己○○有說「嫂子」的行動電話，不過沒說全
    名，我們在九十二年五月七日十九時許當場逮捕「嫂子」後
    才確認她就是戊○○等語（見本院九十六年八月二十四日審
    判筆錄）；證人即警員丁○○到庭證稱：伊對己○○製作筆
    錄時，是採一問一答方式，他的身體、精神狀況都很正常，
    而警詢時己○○就販毒者係「嫂子」是他自己說出來的等語
    （見同上審判筆錄）；而證人己○○於本院審理時亦證稱：
    伊已不記得當時打電話給戊○○時所談的內容為何，而伊否
    有向被告戊○○購買毒品已不記得了等語（見同上審判筆錄
    ）；而被告戊○○亦供稱：己○○打電話給伊的時候，是說
    他很難受，問伊身上有沒有「東西」，要伊救他，伊自己還
    剩下二包，所以帶去根萊飯店，然後警察就一擁而上，其實
    警察在根萊飯店並沒有當場抓到伊和己○○在交易毒品（見
    同上審判筆錄）。綜上證人所證及被告所供，證人己○○撥
    打電話予被告戊○○時，究係向被告戊○○購買毒品，抑或
    索討毒品施用，此部分並無證據足以證明，參以被告戊○○
    依約到達，尚未為毒品之交付或金錢之收取時，隨即為警察
    一擁而上而逮捕等情，被告戊○○是否已著手於販賣毒品海
    洛因予證人己○○，此部分即存在有合理之懷疑；參以被告
    戊○○為警查獲時經警採尿送驗，結果呈嗎啡、安非他命陽
    性反應，此有臺南市衛生局九十二年五月二十三日檢驗成績
    書一紙在卷可稽，足認被告戊○○確有吸食毒品海洛因之習
    慣，是被告戊○○所辯證人己○○撥打電話是向其索討毒品
    等情，並非全無可能。綜上，檢察官所指被告戊○○前往證
    人己○○處係為販售毒品等情，既存有上開合理之懷疑，自
    應為有利於被告戊○○之認定，不能遽以認定其確有販賣海
    洛因之行為。
  (三)另按毒品危害防制條例第十七條規定，犯第四條第一項至第
    四項、第五條第一項至第四項前段、第六條第一項至第四項
    、第七條第一項至第四項、第八條第一項至第四項、第十條
    或第十一條第一項、第二項之罪，供出毒品來源，因而破獲
    者，得減輕其刑，證人陳世國係因涉嫌犯該條例第十條第二
    項之施用第二級毒品罪，為警查獲，有其警訊筆錄在卷可稽
    ，則其證述所施用之第二級毒品安非他命係向被告購買，屬
    有利於己之供述，縱其證言無瑕疵，亦不能專憑其證言為被
    告有販賣安非他命事實之認定，最高法院八十九年度台上字
    第二一八號判決意旨參照。經查，本件檢察官以之為指證被
    告戊○○販賣毒品之證人（即購買毒品者）共有己○○、丙○○等二人，其二人之於警詢之陳述雖經本院認定為有證據
    能力，惟證人己○○於檢察官偵查中隨即翻稱：伊不認識戊○○，所施用之毒品海洛因係向綽號「阿榮」者所購買，伊
    沒有向戊○○買過毒品等語（見偵查卷第三八頁），是其於
    警詢及偵查中之證言即屬相互矛盾而存有瑕疵；又證人己○○、丙○○之警詢證詞雖得資為被告戊○○不利之證據，惟
    販賣第一級毒品係為無期徒刑以上之重罪，而購買毒品之人
    又有法定得減輕其刑之誘因，惟揆諸前開說明，自不得逕以
    購買毒品者單方面之證述而入被告戊○○於罪，自仍須其他
    相關之佐證方足認定被告戊○○確有賣毒之犯行。惟本件就
    被告證人己○○、丙○○於警詢中所指被告戊○○以前曾販
    賣毒品海洛因多次予其二人等情，又查無其他積極之物證足
    以相佐；另參以被告戊○○為警查獲時係接受證人己○○之
    電話邀約前往，警員於其身上僅查獲二小包海洛因 (總重零
    點六公克)，甚至於被告戊○○所居住之根萊大飯店三○一
    室內亦僅查獲毒品海洛因三小包 (總重二點七公克)、注射
    針筒二支、吸管一支、夾鍊袋二包及糖粉一包等物，並未查
    獲大量之毒品海洛因及用以分裝計量之工具如電子磅秤等物
    ，故被告戊○○是否有販賣毒品海洛因以營利之犯行，即存
    在有合理之懷疑。
五、綜上所查，本件檢察官所舉被告戊○○販毒之證據，僅有證
    人己○○、丙○○之單方面之供證，而證人己○○之供證又
    有上開之瑕疵，是揆諸前開最高法院之判決意旨及上開法律
    規定及判決先例，應認檢察官就被告戊○○販賣第一級毒品
    海洛因並無充分之積極證據，尚無從使本院產生明確有罪之
    心證，且經本院遍查全案卷證，亦不足以認定被告戊○○確
    有販賣毒品海洛因之犯行，則依據刑事訴訟法所揭諸之「無
    罪推定原則」，自應將疑點利益歸於被告，是以自應為被告
    戊○○無罪之諭知。
據上論斷，應依刑事訴訟法第三百零一條第一項，判決如主文。
本案經檢察官乙○○到庭執行職務。
中    華    民    國    96    年    9  　  月   7    日
                  刑事第二庭  審判長  法  官  蘇義洲
                                      法  官  洪士傑
                                      法  官  徐文瑞
以上正本證明與原本無異。
如不服本判決應於收受本判決後10日內向本院提出上訴書狀，並
應敘述具體理由。如未敘述上訴理由者，應於上訴期間屆滿後20
日內向本院補提理由書狀（均須按他造當事人之人數附繕本），
切勿逕送上級法院。
                                      書記官  李佩珊
中    華    民    國    96   年    9  　  月   7    日
